【裁判字號】    98,交易,30
【裁判日期】    980416
【裁判案由】    過失致死
【裁判全文】
臺灣彰化地方法院刑事判決  98年度交易字第30號
公  訴  人  臺灣彰化地方法院檢察署檢察官
被      告  甲○○
上列被告因過失致死案件，經檢察官提起公訴（98年度偵字第
662號），本院判決如下：
    主  文
甲○○因過失致人於死，處有期徒刑拾月。緩刑貳年。
    事  實
一、甲○○明知其未領有自小客車駕駛執照，不得駕駛汽車，竟
    於民國97年11月29日下午5時45分許，駕駛其母廖明琴所有
    車牌號碼Y7—6478號自用小客車，沿彰化縣福興鄉○○村○
    ○路○段由北往南方向行駛，且該路段時速限制為70公里，
    適途經沿海路1段與麥厝街之路口時，本應注意駕駛汽車，
    駕駛人應注意車前狀況，並隨時採取必要之安全措施，及該
    路段之行車速度，應依規定行駛。而依當時天候晴，光線為
    夜間有照明，速限為時速70公里，路面柏油、乾燥、無缺陷
    、無障礙物、視距良好，又無不能注意之情事，竟疏未注意
    及此，仍以80公里之時速超速行駛通過該路口，與謝金木騎
    乘由沿海路1段250巷自東往西方向之車牌號碼TDM─050號輕
    型機車相互發生碰撞，致謝金木人車倒地後，受有雙側肋骨
    多處骨折併血胸、氣胸等傷害。嗣經甲○○自動報警，由員
    警至現場將謝金木緊急送至財團法人彰濱秀傳紀念醫院急救
    ，惟謝金木因傷重不治，於同日下午8時56分許死亡。甲○
    ○於肇事後，於犯罪偵查機關未發覺前，乃主動向到場處理
    之警員自首，並表示其為肇事者願接受裁判。
二、案經謝金木之女乙○○告訴臺灣臺中地方法院檢察署檢察官
    呈請臺灣高等法院臺中分院檢察署移轉臺灣彰化地方法院檢
    察署偵辦起訴。
    理  由
一、本件被告甲○○所犯係屬刑事訴訟法第376條第1款所列之最
    重本刑為三年以下有期徒刑、拘役或專科罰金之罪，本院爰
    依同法第284條之1之規定行獨任審判。
二、按被告以外之人於審判外之言詞或書面陳述，除法律有規定
    者外，不得作為證據。被告以外之人於審判外之陳述，雖不
    符前四條之規定，而經當事人於審判程序同意作為證據，法
    院審酌該言詞陳述或書面陳述作成時之情況，認為適當者，
    亦得為證據。當事人、代理人或辯護人於法院調查證據時，
    知有第159條第1項不得為證據之情形，而未於言詞辯論終結
    前聲明異議者，視為有前項之同意。刑事訴訟法第159條第1
    項、第159條之5分別定有明文。經查，被害人家屬乙○○於
    警詢、偵查中（未具結）之證述，雖屬被告以外之人於審判
    外之言詞陳述，為傳聞證據，然經本院於審理時當庭直接提
    示而為合法之調查，被告未於言詞辯論終結前聲明異議，本
    院復審酌該等言詞陳述係由被害人家屬乙○○於警詢、偵查
    中之證述，出於自由意識而陳述，並無非法取證之情況，依
    刑事訴訟法第159條之5之規定，認被害人家屬乙○○於警詢
    、偵訊時之證述，仍得採為認定本件犯罪事實所憑之證據。
三、前揭犯罪事實，業據被告甲○○分別於警詢、偵查中及本院
    審理時均坦承不諱，並有被害人家屬乙○○於警詢、偵查中
    證述在卷，亦有道路交通事故現場圖、道路交通事故調查報
    告表及現場肇事車輛照片等件在卷可資佐證。又被害人謝金
    木因本件車禍受有雙側肋骨多處骨折併血胸、氣胸等傷害，
    經送醫後不治死亡，業經臺灣彰化地方法院檢察署檢察官督
    同檢驗員相驗明確，亦有財團法人彰濱秀傳紀念醫院法醫參
    考病歷摘要、臺灣臺中地方法院檢察署相驗屍體證明書、檢
    驗報告書及相驗照片等件附卷可憑。按「行車速度，依標誌
    或標線之規定」、「汽車行駛時，駕駛人應注意車前狀況，
    並隨時採取必要之安全措施。」，道路交通安全規則第93條
    第1項、第94條第3項分別定有明文。再依該道路交通事故調
    查報告表 (一)、(二)所載，肇事當時天候為晴，雖為傍晚
    時分，然該路段有燈光照明，路面乾燥、無缺陷、無障礙物
    、視距良好，尚無不能注意之情形，有道路交通事故調查報
    告表附卷可憑，依當時情形，被告並無不能注意之情形，卻
    疏未注意及此，竟於行經閃燈號誌路口未減速駕駛，致煞車
    不及而撞擊騎乘機車之被害人謝金木，致謝金木受有上開傷
    害，經送醫後不治死亡，被告存有過失甚明。被害人謝金木
    因上開車禍死亡與被告過失行為間，顯有相當因果關係。本
    件事證業臻明確，被告犯行堪以認定。
五、核被告所為，係犯刑法第276條第1項之過失致人於罪。按汽
    車駕駛人，無駕駛執照駕車、酒醉駕車、吸食毒品或迷幻藥
    駕車、行駛人行道或行經行人穿越道不依規定讓行人優先通
    行，因而致人受傷或死亡，依法應負刑事責任者，加重其刑
    至二分之一，道路交通管理處罰條例第86條第1項定有明文
    。本件係被告甲○○未領有汽車駕駛執照一情，業據被告於
    警詢自承在卷，且有證號查詢汽車駕駛人資料及前揭道路交
    通事故調查報告表在卷可按，是被告無照駕駛致人死亡，依
    道路交通管理處罰條例第86條第1項，應加重其刑。次按刑
    法第62條所謂自首，祇以犯人在犯罪未發覺之前，向該管公
    務員申告犯罪事實，而受裁判為已足，並不以使用「自首」
    字樣或言明「自首」並「願受裁判」為必要，最高法院六十
    三年度台上字第一一０一號判例意旨參照。本件被告於肇事
    後親自報警，於偵查犯罪之員警未發覺犯罪行為人前自首，
    主動向到場處理之警員自承其為肇事者，並願接受裁判，有
    警詢筆錄及彰化縣警察局道路交通事故肇事人自首情形紀錄
    表1張在卷可稽，是被告自符合自首之要件，依刑法第62 條
    前段之規定，得減輕其刑。爰審酌被告行車未遵守交通規則
    而過失致人於死之行為，雖非如故意行為之惡性重大，但被
    告對於本案車禍之發生，確實具有前揭過失，並造成被害人
    死亡之悲劇，惟審酌被告前無犯罪前科紀錄，有臺灣高等法
    院被告前案紀錄表1份在卷可稽，素行尚佳及被告之過失程
    度、肇事之情節，且被告已與被害人家屬達成和解，賠償被
    害人家屬新臺幣50萬元，有調解程序筆錄在卷可稽，又被告
    肇事後自首、坦承犯行，態度良好等一切情狀，量處如主文
    所示之刑。被告前未曾受有期徒刑以上刑之宣告，有臺灣高
    等法院被告前案紀錄表1份在卷可憑，其因一時疏失，致罹
    刑章，且事後已與被害人家屬達成和解，已如前述，信其經
    此偵審科刑之教訓後，當知所警惕，應無再犯之虞，本院因
    認上開對其所宣告之刑，以暫不執行為適當，併諭知緩刑2
    年，以啟自新。
據上論斷，應依刑事訴訟法第284條之1、第299條第1項前段，道
路交通管理處罰條例第86條第1項，刑法第11條前段、刑法第276
第1項、第62條前段、第74條第1款，判決如主文。
中    華    民    國    98    年     4    月    16    日
                  交通法庭        法  官  張德寬
以上正本證明與原本無異。
如不服本判決應於收受判決後10日內向本院提出上訴書狀，並
應敘述具體理由。其未敘述上訴理由者，應於上訴期間屆滿後
20日內向本院補提理由書(均須按他造當事人之人數附繕本)
「切勿逕送上級法院」。
告訴人或被害人對於判決如有不服具備理由請求檢察官上訴者，
其上訴期間之計算係以檢察官收受判決正本之日期為準。
中    華    民    國    98    年     4    月    16    日
                                  書記官  黃得翔
附錄本案論罪科刑法條全文：
道路交通管理處罰條例第86條
汽車駕駛人，無駕駛執照駕車、酒醉駕車、吸食毒品或迷幻藥駕
車、行駛人行道或行經行人穿越道不依規定讓行人優先通行，因
而致人受傷或死亡，依法應負刑事責任者，加重其刑至二分之一
。
汽車駕駛人，在快車道依規定駕車行駛，因行人或慢車不依規定
，擅自進入快車道，而致人受傷或死亡，依法應負刑事責任者，
減輕其刑。
中華民國刑法第276條
（過失致死罪）
因過失致人於死者，處 2 年以下有期徒刑、拘役或 2 千元以下
罰金。
從事業務之人，因業務上之過失犯前項之罪者，處 5 年以下有期
徒刑或拘役，得併科3千元以下罰金。


司法院資訊處製作；財團法人民間司法改革基金會備份。
